臺灣臺南地方法院臺南簡易庭民事判決
111年度南簡字第147號
原      告  簡宏蒼  


被      告  林俊惠  
上列當事人間請求侵權行為損害賠償(交通)事件，原告提起刑事
附帶民事訴訟請求侵權行為損害賠償，經本院刑事庭以110年度
交簡附民字第174號刑事附帶民事訴訟裁定移送前來，本院於民
國111年2月17日言詞辯論終結，判決如下：
    主      文
一、被告應給付原告新臺幣143,680元，及自民國110年7月28日
    起至清償日止，按週年利率5％計算之利息。
二、原告其餘之訴駁回。
三、訴訟費用由被告負擔10分之3，由原告負擔10分之7。
四、本件原告勝訴部分得假執行。
五、原告其餘假執行之聲請駁回。
    事實及理由
一、原告起訴主張：被告於民國109年12月15日12時4分許，駕駛
    自用小客車由西向東沿臺南市仁德區依仁路行經與中洲路交
    岔路口前欲轉入中洲路，本應注意禮讓直行車先行，當時並
    無不能注意之情形，竟疏未注意，貿然右轉，不慎與同向右
    側由原告所騎乘車牌號碼000－0000號普通重型機車（下稱系
    爭機車）發生碰撞（下稱系爭車禍），致原告受有兩側腕部
    及兩側膝部擦挫傷、左膝挫傷併遠端股骨剝離性骨折、外側
    韌帶損傷、左側胸壁、手腕挫傷、雙側手腕挫傷合併右側橈
    骨下端骨折等傷害（下稱系爭傷害）及系爭車輛、手錶、安
    全帽受損。原告因系爭車禍支出系爭車輛維修費新臺幣（下
    同）91,749元、手錶維修費13,000元及安全帽毀損價值2,20
    0元（手錶及安全帽部分請求10,000元），及請求精神慰撫
    金400,000元，合計501,749元。原告依侵權行為法律關係提
    起本件訴訟。並聲明：被告應給付原告501,749元及自起訴
    狀繕本送達翌日起至清償日止，按週年利率5％計算之利息；
    願供擔保請准宣告假執行。
二、被告則以：系爭車禍主因是原告超速且未注意車前狀況所致
    ，原告是後車，被告是前車，所以原告肇事責任顯然較大。
    被告已70歲，目前沒有工作，獨居，經濟狀況不好，且維修
    自己汽車及繳納系爭車禍刑事案件易科罰金，被告負擔已經
    很沈重等語。並聲明：原告之訴及假執行之聲請均駁回。
三、得心證之理由：
㈠、因故意或過失，不法侵害他人之權利者，負損害賠償責任；
    汽車、機車或其他非依軌道行駛之動力車輛，在使用中加損
    害於他人者，駕駛人應賠償因此所生之損害；不法侵害他人
    之身體、健康、名譽、自由、信用、隱私、貞操，或不法侵
    害其他人格法益而情節重大者，被害人雖非財產上之損害，
    亦得請求賠償相當之金額。民法第184條第1項前段、第191
    條之2前段、第195條第1項前段分別定有明文。
㈡、被告於上揭時、地，駕駛汽車，因疏未注意轉彎車應讓直行
    車先行即貿然右轉，而與原告騎乘之系爭機車發生碰撞，致
    原告受有系爭傷害等情，為被告所不爭執，並經本院調取系
    爭車禍刑事案件（本院110年度交簡字第1997號刑事簡易案
    件）卷宗核閱無訛，則被告就系爭車禍之發生顯有過失，又
    被告之過失行為與原告受有系爭傷害，及系爭車輛、原告手
    錶、安全帽受損之結果間有相當因果關係，被告自應負侵權
    行為損害賠償責任。
㈢、就原告請求之項目審酌如下：
㈠⒈系爭機車維修費部分：
    不法毀損他人之物者，應向被害人賠償其物因毀損所減少之
    價額。民法第196條定有明文。又依該規定請求賠償毀損所
    減少之價額，得以修復費用為估定標準，但以必要者為限，
    例如修理材料以新品更換舊品，應予折舊（最高法院77年度
    第9次民事庭會議決議參照）。依原告提出估價單所示品名
    項目，均係以舊零件更換新零件，有估價單附卷可憑（見附
    民卷第57頁），又系爭機車於108年4月出廠，有車籍資訊系
    統資料可佐（見警卷第67頁），距系爭車禍之109年12月15
    日約1年8月，則計算系爭機車材料零件之損害賠償數額時，
    自應扣除折舊部分始屬合理。依行政院公布之固定資產耐用
    年數表及固定資產折舊率之規定，機械腳踏車耐用年數為3
    年，依定率遞減法，每年折舊率為0.536，另依營利事業所
    得稅查核準則第95條第6項規定，固定資產提列折舊採用定
    率遞減法者，以1年為計算單位，其使用期間未滿1年者，按
    實際使用之月數相當於全年之比例計算之，不滿1月者，以1
    月計。是系爭車輛零件修復費用扣除折舊後應為27,360元（
    計算式詳如附表）。
  ⒉手錶及安全帽損失部分：
　　原告主張手錶維修費13,000元、損壞之安全帽市價2,200元
    ，提出手錶及安全帽受損照片、鐘錶維修單及同款安全帽網
    路銷售價格為證（見附民卷第61頁及本院卷第67至69頁）
　　，本院審酌原告鐘錶維修支出及同款安全帽之價值，認原告
    請求手錶維修費及安全帽財物損失共10,000元，應屬合理，
    是原告此部分請求應予准許。
  ⒊精神慰撫金部分：
    原告因被告之過失行為受有系爭傷害，精神上受有痛苦，原
    告依據民法第195條第1項之規定請求被告賠償其非財產上之
    損害，即屬有據。查原告大學就讀中，和家人同住，而被告
    70歲，目前沒有工作，獨居。考量原告傷勢較重，診斷證明
    書記載原告要3個月休養，原告於休養期間也無法打工賺取
    學費及生活費，暨其受此傷害之疼痛情形，及兩造財產狀況
    有稅務電子閘門財產所得調件明細表附卷可稽。本院審酌兩
    造上述之身分、經濟能力、生活狀況，認原告請求之精神慰
    撫金以250,000元為適當，逾此數額之請求，則無理由。
  ⒋綜上，原告得請求被告賠償之金額為287,360元（計算式：  
    系爭機車維修費27,360元＋手錶及安全帽之財物損失10,000
    元＋精神慰撫金250,000元），逾此金額之請求，則屬無據，
    應予駁回。
㈣、損害之發生或擴大，被害人與有過失者，法院得減輕賠償金
    額，或免除之，民法第217條第1項定有明文。行車速度，依
    速限標誌或標線之規定，無速限標誌或標線者，應依減速慢
    行之標誌、標線或號誌指示行駛；汽車行駛時，駕駛人應注
    意車前狀況及兩車並行之間隔，並隨時採取必要之安全措施
    ，不得在道路上蛇行，或以其他危險方式駕車；汽車行駛至
    交岔路口，其行進、轉彎，應遵守燈光號誌或交通指揮人員
    之指揮，遇有交通指揮人員指揮與燈光號誌並用時，以交通
    指揮人員之指揮為準，且應遵守轉彎車應讓直行車先行；閃
    光黃燈表示「警告」，車輛應減速接近，注意安全，小心通
    過。道路交通安全規則第93條第1項第3款、第94條第3項、
    第102條第1項第7款，及道路交通標誌標線號誌設置規則第2
    11條第1項第1款定有明文。依刑案卷證之兩造筆錄、現場圖
    、照片研析，被告未注意右側車輛，亦未遵守轉彎車應讓直
    行車先行即貿然右轉，雖有過失，然原告於閃光黃燈路口，
    亦未注意車前狀況，未減速慢行，則原告對系爭車禍之發生
    亦與有過失。參以臺南市車輛行車事故鑑定委員會110年10
    月1日南市交鑑字第1101198142號函暨所附南鑑0000000案鑑
    定意見書（見110年度交簡字第1997號卷第19至22頁），鑑
    定結果亦同本院之認定，本院綜合兩造之過失情節，認被告
    應負擔50％之過失責任，原告應負擔50％之過失責任為適當。
    準此，爰依過失相抵之法則，減輕被告之賠償金額為50％，
    依此計算，原告可請求之賠償金額為143,680元（計算式：2
    87,360元50％＝143,680元），應可認定。
四、綜上所述，原告依侵權行為損害賠償規定，請求被告給付14
    3,680元，及自起訴狀繕本送達翌日即110年7月28日起（見
    附民卷第63頁）至清償日止，按週年利率5％計算之利息，為
    有理由，應予准許，逾此範圍之請求，為無理由，應予駁回
    。
五、原告雖陳明願供擔保，聲請宣告假執行，惟原告勝訴部分所
    命給付之金額未逾50萬元，依民事訴訟法第389條第1項第5 
    款之規定，應依職權宣告假執行。至原告敗訴部分，其假執
    行之聲請，因訴之駁回而失所依附，應併予駁回。
六、本件事證已臻明確，兩造其餘攻擊防禦方法及舉證，核與本
    判決之結果不生影響，爰不另為贅論，附此敘明。
七、據上論結，本件原告之訴為一部有理由、一部無理由，判決
    如主文。
中　　華　　民　　國　　111 　年　　3 　　月　　3 　　日
  　　　　　　　　臺灣臺南地方法院臺南簡易庭　　　　　
                                  法  官　羅郁棣
以上正本證明與原本無異。
如不服本判決，應於送達後20日內向本庭（台南市○○路0段000
號）提出上訴狀（須按他造當事人人數附繕本）。
中　　華　　民　　國　　111 　年　　3 　　月　　7 　　日
　　　　　　　　　　　　　　　　　書記官  周玉茹

附表：
零件91,749元折舊計算式（單位為元，元以下四捨五入）
折舊時間           金額
第1年折舊額        91,749×0.536＝49,177
第1年折舊後價值    91,749－49,177＝42,572
第2年折舊值        42,572×0.536×（ 8/12）=15,212
第2年折舊後價值    42,572－15,212=27,360